【裁判字號】    97,易,1622
【裁判日期】    970822
【裁判案由】    妨害名譽
【裁判全文】
臺灣板橋地方法院刑事判決              97年度易字第1622號
公  訴  人  臺灣板橋地方法院檢察署檢察官
被      告  甲○○
上列被告因妨害名譽案件，經檢察官提起公訴（97年度偵字第42
72號），本院判決如下：
    主  文
甲○○公然侮辱人，處罰金新臺幣肆仟元，如易服勞役，以新臺
幣壹仟元折算壹日。
    事  實
一、甲○○與乙○○為鄰居，雙方素有嫌隙，甲○○與乙○○於
    民國96年11月13日下午2時50分許，在臺北縣永和市○○路
    135 巷32弄12號前，因細故發生爭執，詎甲○○竟基於公然
    侮辱之犯意，在上址路邊之公共場所，以台語「不見不笑」
    （不要臉）等詞公然侮辱乙○○。
二、案經乙○○訴由臺北縣政府警察局永和分局報請臺灣板橋地
    方法院檢察署檢察官偵查起訴。
    理  由
一、證據能力方面：
    被告雖主張告訴人提出之蒐證錄音帶係違法云云，然衡諸該
    錄音帶所錄製者乃告訴人與被告在公共場所之對話，是告訴
    人既亦為對話之一方，對話之地點又係在公共場所，自無妨
    害祕密之情事，尚不得認上開錄音帶為違法取得之證據，該
    錄音帶有證據能力。
二、訊據被告甲○○矢口否認上揭公然侮辱犯行，辯稱：當天我
    正牽車出門，告訴人以錄音方式侵犯我的權益，並以「起訴
    就等著被關」等語威脅，故我為維護自身權益，以台俚隱喻
    有人惹事生非，實屬正當防衛，況被告錄音係違法蒐證云云
    。經查：
  (一)被告確有於上揭時地以台語「不見不笑」（不要臉）公然侮
    辱告訴人之行為，業據證人即告訴人在偵查中證述屬實，並
    經本院勘驗告訴人提出之蒐證錄音帶無訛（97年8 月11日審
    判筆錄第4 頁），並製有勘驗筆錄1 份存卷可稽，至為明確
    。
  (二)被告雖以正當防衛為辯，惟查，告訴人雖有向被告表示「起
    訴了你還在講... 起訴就是等著被關啦」等語，但客觀上實
    難認該等話語構成威脅之言詞而有不法侵害之存在，又告訴
    人錄下其與被告在公共場所之對話，亦無違法性，已如前述
    ，從而，客觀上既無不法侵害之存在，被告之行為自無從成
    立正當防衛。
  (三)綜上所述，被告所辯俱無可採，本件事證明確，被告犯行堪
    以認定，應依法論科。
三、核被告所為，係犯刑法第309 條第1 項之公然侮辱罪。爰審
    酌被告犯罪之動機、目的、手段，所生之危害、犯罪後否認
    犯罪之態度等一切情狀，量處如主文所示之刑，並諭知易服
    勞役之折算標準，以示懲儆。
據上論斷，應依刑事訴訟法第299 條第1 項前段，刑法第309 條
第1 項、第42條第3 項，刑法施行法第1 條之1 第1 項、第2項
前段，判決如主文。
本案經檢察官陳伯均到庭執行職務。
中    華    民    國    97    年    8     月    22    日
                  刑事第十庭    法  官  歐陽漢菁
以上正本證明與原本無異
如不服本判決應於送達後10日內向本院提出上訴狀
                                書記官  李崇文
中    華    民    國    97    年    8     月    25    日
附錄本案論罪科刑法條全文：
刑法第309條第1項：
公然侮辱人者，處拘役或300元以下罰金。


司法院資訊處製作；財團法人民間司法改革基金會備份。
